臺灣臺北地方法院刑事判決　　　　九十四年度重訴緝字第二號
公　訴　人　臺灣臺北地方法院檢察署檢察官
被　　　告　乙○○
指定辯護人　本院公設辯護人　曾德榮
上列被告因擄人勒贖案件，經檢察官提起公訴（九十一年度偵字
第一四八九０號、第一七三八七號、第一七三八八號、第二０七
三八號），本院判決如下：
    主  文
乙○○意圖為自己不法之所有，結夥三人以上，攜帶兇器，以強
暴、脅迫至使不能抗拒而取他人之物並使其交付，處有期徒刑柒
年陸月。
    事  實
一、乙○○與徐水源（綽號北投仔）、連福來係舊識（徐水源、
    連福來業經本院判處罪刑），連福來、乙○○分別積欠甲○
    ○新臺幣（下同）二萬元，乙○○另積欠連福來二十餘萬元
    ，於民國九十一年五月二十一日乙○○央請徐水源為其解決
    在外積欠債務，徐水源因而得知甲○○頗有資力，乃與陳金
    虎（綽號「打狗」，未據起訴）及真實姓名、年籍不詳，綽
    號「欽佩」、「瓠仔」之成年男子，共同意圖為自己不法所
    有，基於強盜及妨害自由之犯意聯絡，先由徐水源藉詞處理
    乙○○及連福來債務問題，要求當時尚無犯意聯絡之乙○○
    打電話通知連福來至徐水源位於臺北縣蘆洲市○○街一二七
    號一樓之住處商談，當日二十一時許，徐水源、「欽佩」、
    「打狗」、「瓠仔」、乙○○、連福來均至上址處所後，徐
    水源復以商談還款事宜為由，要求乙○○撥打甲○○所有之
    0000000000號行動電話，邀甲○○於當日二十二
    時三十分許，在臺北市○○區○○路與民權東路口見面詳談
    ，經聯繫後，甲○○不疑有他，隨即應允。連福來、乙○○
    即乘坐由連福來駕駛之車號七Ｎ—六四三號營業小客車在前
    ，徐水源、「欽佩」、「打狗」及「瓠仔」則乘坐另一車號
    不詳之營業小客車跟隨在後，「欽佩」並攜帶不明之質地堅
    硬槍械形狀足供作為兇器使用之金屬物品一支（下稱金屬兇
    器），一同前往與甲○○相約之地點。連福來與乙○○先行
    到達後，甲○○與其友人郭壽隆已於該處等候，連福來、乙
    ○○即與甲○○商討乙○○所欠債務之還款問題，大致商討
    完畢之際，「欽佩」隨即出現，並取出預藏之金屬兇器指向
    甲○○，要求甲○○上車，致甲○○不能抗拒而坐上車號七
    Ｎ—六四三號營業小客車之後座，「欽佩」並命連福來、乙
    ○○上車，連福來、乙○○見狀始知徐水源、「欽佩」、「
    打狗」、「瓠仔」共謀對於甲○○施行妨害自由及強盜犯行
    ，連福來、乙○○並未拒絕，竟基於不法所有之意圖，起意
    參與本件犯行，而與徐水源、「欽佩」、「打狗」、「瓠仔
    」基於共同之犯意聯絡，連福來遂上駕駛座，乙○○、「欽
    佩」坐於後座甲○○兩旁，往臺北市○○路堤防方向行駛，
    徐水源、「打狗」、「瓠仔」等人則乘坐另輛營業小客車跟
    隨在後，於行駛時，「欽佩」即施以強暴持金屬兇器毆打甲
    ○○，致甲○○受有額頭部挫刮傷血腫之傷害，「欽佩」復
    以「要你死」等語恫嚇甲○○，要求甲○○交付款項，並強
    取甲○○所有之0000000000號行動電話。俟車號
    七Ｎ—六四三號營業小客車行駛至臺北市○○街之堤防旁後
    ，兩車暫停該處，連福來及乙○○隨即下車，「打狗」及徐
    水源則分別坐上車號七Ｎ—六四三號營業小客車之駕駛座及
    右前座，「欽佩」並對甲○○惡言相向，復持前開金屬兇器
    塞入甲○○之口中加以脅迫，再次要求款項，甲○○不能抗
    拒，遂稱：身上沒有那麼多錢，我想辦法湊五萬元等語，並
    隨即撥打郭壽隆及另一友人王承芳之電話以籌措金錢。徐水
    源等人於甲○○打完電話後，為避免其犯行為人發覺，即由
    「瓠仔」駕駛七Ｎ—六四三號營業小客車搭載徐水源、「欽
    佩」、甲○○，而連福來、「打狗」、乙○○則乘坐另輛營
    業小客車，二車在臺北市市區繞行，嗣甲○○與王承芳再度
    聯絡，王承芳表示已籌得二萬元，並可委由其友人之小弟代
    為交付，雙方約在臺北市○○○路、信義路口捷運大安站附
    近交付贖款，徐水源等人於知悉上情後，推由連福來及乙○
    ○共同搭乘上開車號不詳之營業小客車前往上址取款（前往
    取款前，「打狗」已先行下車），徐水源等人則將車輛停放
    於臺北市○○○路基隆河堤邊之公園內等候，於當日一時許
    ，連福來等自王承芳處取得二萬元，返回徐水源等人停車處
    ，將該二萬元交付予徐水源，於連福來等前往取款期間，甲
    ○○又與郭壽隆聯絡，郭壽隆表示可籌得三萬元，約在臺北
    市○○○路五百號前交款，徐水源等人即要求連福來搭乘計
    程車前往上址，自郭壽隆處取得款項三萬元，徐水源等人知
    悉連福來已取得款項後，即與連福來相約於臺北市百齡橋頭
    會合，連福來並於該處將該三萬元交付予「瓠仔」及徐水源
    後，始於同月二十二日二時許在臺北市○○○路○段堤防邊
    釋放甲○○，事後連福來、乙○○並各分得五千元，嗣經甲
    ○○報案，始為警循線查獲。
二、案經甲○○訴由內政部警政署刑事警察局移送臺灣臺北地方
    法院檢察署檢察官偵查起訴。
    理  由
一、訊據被告乙○○矢口否認犯行，辯稱：我向甲○○借錢，利
    息繳不出來，我向徐水源租車開，當天去還車，徐水源說要
    幫我跟甲○○講情，甲○○本來不答應，我們要當面拜託，
    才約甲○○見面，跟甲○○見面談好分期還款後，「欽佩」
    叫甲○○上車，叫我跟連福來也上車，「欽佩」在車上向甲
    ○○借錢，後來我換車坐，之後的情形我就不知道了，我並
    未參與本件犯行云云。經查：
  (一)右開犯罪事實，業據被害人甲○○警訊、偵查及本院審理時
    指訴綦詳（九十一年度偵字第二０七八三偵卷第二二頁以下
    、九十一年度偵字第一四八九０號偵卷第五一頁以下、第五
    七頁以下、第九五頁以下、本院九十二年度重訴字第一五號
    九十二年十一月二十七日訊問筆錄第三頁至第十六頁）。
  (二)被告乙○○於警訊、偵查中坦承：甲○○綽號「小趙」，我
    是向他借錢而認識，九十一年五月二十一日下午我在綽號「
    北投」之徐水源位於臺北縣蘆洲市○○街一二七號一樓住處
    ，因為我欠錢還不出來，請徐水源出面幫我處理。當場有徐
    水源、連福來、「打狗」、「瓠仔」、「欽佩」等人在場。
    …我在電話中和「小趙」約定當面再談，…和我一同前往的
    有徐水源、連福來、「打狗」、「瓠仔」「欽佩」等。我和
    連福來開七Ｎ－六四三計程車，其他四人另開一輛計程車前
    往。見面時大概是晚上二十二時許…到了現場我又向「小趙
    」道歉說明延長分期償還的原因，我們在車旁路邊談話，講
    好要走時，另一輛車裡的「欽佩」不知從何處衝出，強行將
    「小趙」推上我們開的七Ｎ－六四三計程車，他在後座押住
    「小趙」，叫我上車開車，於是我們上車，由連福來開車，
    我和「欽佩」坐在後座甲○○之兩旁，「欽佩」在車上就毆
    打「小趙」，口氣很強硬也很兇反覆問「我能借多少？」…
    車子開動後不久，不知道何時另一輛計程車也出現，就開始
    跟另一輛在臺北市兜圈子，之後我們二輛車開到臺北市○○
    ○路基隆河堤邊的大佳公園，時間已經是二十三時左右。…
    後來甲○○打電話給連福來，叫他到信義路四段附近去拿二
    萬元，詳細地點我忘了，我們這輛車前往該處時已是凌晨零
    時許，另一輛車不知道去了哪裡。我原本有下車看到很多路
    人但是不知道向哪一個拿錢，我上車後有人打電話向連福來
    指示，他下車向一個年輕人拿到二萬元，那個年輕人就走了
    。我和連福來都不認識他，我們點了是二萬元沒有錯，就離
    開現場。後來連福來接到電話開車到民族東路、復興北路靠
    機場附近和另一輛計程車會合，又回到河堤邊公園的附近，
    這時「打狗」下車換搭我們車閒聊，我們在車定點不動，另
    一輛車不知道去哪裡，我知道他們應該在附近，我們等了十
    幾二十分鐘，連福來接到不知道是另一輛車的來電，叫他一
    個人攔計程車搭過去拿錢，但是連福來去了哪裡我不知道，
    我和「打狗」在車上等，等待期間「瓠仔」有到我們車上聊
    天，後來不知道誰於凌晨二時許打電話給我們車上的「瓠仔
    」還是「打狗」，說連福來好了，叫我們開車到臺北市○○
    ○○○路旁等待連福來，這次得款多少我就不知道了。我們
    接到連福來就直接回到徐水源臺北縣蘆洲住處，這時時間凌
    晨快三點了。我之前有欠徐水源的錢是沒有算利息的，所積
    欠他的錢約三萬多元，他在同日（二十二日）向我表示，我
    分得五千元，下個月分期還款扣掉五千元，五月份的還款也
    確實扣掉了五千元等語（第二０七八三號偵卷第十一至第十
    四頁、第一七三八七號偵卷第九頁至第十一頁、第一七三八
    七號偵卷第九頁至第十一頁）。
  (三)同案被告連福來於警訊、偵查及本院審理時亦自承：當天是
    乙○○打了數通電話給我，叫我去臺北縣蘆洲市○○街一二
    七號一樓徐水源的住處，我當日約下午六、七點到達該處，
    「欽佩」、「打狗」、「瓠仔」、徐水源已在那裡了。乙○
    ○和我談他欠我二十餘萬要還我的事情，還說到他一個月要
    還甲○○多少錢等話題，因為他欠我錢也欠甲○○錢，當天
    要去找甲○○還錢，於是我們在該處出發，同行的還有徐水
    源、「瓠仔」、「打狗」、「欽佩」等人，由我駕駛七Ｎ－
    六四三號營業小客車以及「打狗」駕駛一輛車號不詳之營業
    小客車，大約晚上十點左右我們到三民路、民權東路口，甲
    ○○當時在一家泡沫紅茶店內看到我們前來，他自行走到我
    所駕駛之七Ｎ－六四三號營業小客車旁，我們在談我和乙○
    ○如何還他錢的事情，後來「欽佩」走過來甲○○身旁，拿
    出隨身所攜帶之狀似四五手槍之槍枝，說「跟我們走」，隨
    即推甲○○進我車，然後「欽佩」叫我開車，於是我照他所
    說的上駕駛座駛離現場，乙○○、「欽佩」和甲○○也在我
    車上，其他「打狗」、「瓠仔」、徐水源坐另一輛營小客車
    跟我車後面。我駛離現場時約是二十二時三十分，在臺北市
    內比較昏暗的路上兜圈子，途中有聽見甲○○哀叫了一聲，
    頭部好像有在流血，是「欽佩」打甲○○，在三民路與民權
    東路口上車開約三百公尺左右，他就動手打甲○○，而談論
    的內容都是債務分期償還的事為什麼不答應等等。在二十三
    時許，我將車開到臺北市○○○路基隆河堤防邊大佳公園停
    車。接下來我不確定是徐水源還是「瓠仔」叫我坐另一輛營
    業小客車，於是我和「打狗」、乙○○同車，徐水源、「欽
    佩」「瓠仔」坐我的七Ｎ－六四三號營業小客繼續開。凌晨
    零時許，我們兩輛車開到復興北路、民權東路附近定點不動
    ，約二十分鐘，我接到甲○○的電話第一次取款，甲○○要
    我到信義路大安捷運站附近的便利超市取款二萬元，「打狗
    」在原地下車，我開車和乙○○前往該處取款，甲○○只跟
    我說叫我到大安捷運站，看到什麼樣的人穿什麼衣服，就跟
    他拿錢，這次我是與乙○○一起去的，某不認識的對方交給
    我二萬元，我們就離開了，離開之後我們又和徐水源那輛車
    會合，接著我們二輛車繼續在臺北市兜圈子，後來我跟他們
    開的車到民權東路靠近空軍基地附近再度定點不動，約二十
    分鐘，我又再接到小趙電話第二次取款，要我到復興北路、
    民族東路口，這次「瓠仔」有打電話給我要我自己另外搭計
    程車去拿錢，我就照他們說的自己搭計程車去，到達該處有
    另一個不認識的對方交給我三萬元，這時候大概是凌晨一、
    二點了。我們第二次取得三萬元款後，是徐水源打電話來還
    是誰我不記得了，有再打電話來問我拿到錢沒有，我說拿到
    了，他們叫我坐計程車在臺北市內兜圈子，又打電話給我要
    我上高速公路，下重慶北路交流道下往士林，我在百齡橋頭
    下車等他們，車又開到臺北重陽橋下放甲○○下車，再來我
    們就回臺北縣蘆洲市○○街一二七號一樓徐水源的住處。我
    拿兩次錢我將之交給了徐水源和「瓠仔」，是他們二人要我
    交給他們。我們回台北縣蘆洲市徐水源住處後，徐水源拿了
    一萬元給他妻子，說是要給我和乙○○的錢，於是我和乙○
    ○各分得五千。我的五千元是在上（六）月底我欠人家一萬
    五千元，我將一萬元寄在徐水源那裡，由他補足五千元共一
    萬五千元交給我的債主等語（第二０七八三號偵卷第四頁至
    第八頁、第一四八九０號偵卷第三七頁至第三九頁、九十一
    年度聲羈字第二一四號卷第十七頁、本院九十二年度重訴字
    第一五號九十二年十二月十一日審判筆錄第九頁、十一頁、
    第十六頁）。
  (四)互核被害人甲○○指訴情節，與被告乙○○、同案被告連福
    來上開自白情節，大致相符，其三人之指訴、供述情節，已
    屬可信。而被害人甲○○於臺北市○○○路、三民路口之情
    形，及籌措、交付款項之經過，亦經證人郭壽隆、王承芳證
    述明確。證人王承芳證稱：甲○○打我000000000
    0號電話給我，說有人跟著他急需用錢，講的支支吾吾的幾
    乎是用乞求的口吻向我借五萬元，說是被押、被打腦袋、被
    槍指嘴巴，我沒那麼多錢，只能借二萬，…我請我朋友的一
    位小弟拿下去給他們，在信義路、復興南路那邊交錢等語（
    第一四八九０號偵卷第一一０頁、第一一一頁、本院九十二
    年度重訴字第一五號九十二年十一月二十七日審判筆錄第十
    九、二十頁）。證人郭壽隆亦證稱：九十一年五月二十一日
    二十二時許我與甲○○在三民路的泡沫紅茶店，他接到電話
    後就往車子那邊，因為距離很遠我看不清楚是否有人拿槍押
    他，我等了半小時，他打0000000000電話給我向
    我要五萬元，他說他被押，我身沒錢，又找朋友借了三萬元
    等語（見第一四八九０號偵卷第九八頁、第九九頁、第二０
    七八三號偵卷第二六頁）、甲○○被二名不詳男子於臺北市
    松山區○○路及民權東路口挾持，駕駛黃色計程車離去，我
    馬上撥打甲○○之手機0000000000探詢是何情況
    ，甲○○馬上回答待會再說即掛斷，…之後接獲甲○○回電
    要求我給他準備五萬元，始得知甲○○已被歹徒挾持。…其
    間甲○○又撥電話給我說只需三萬元即可，但我因自己身上
    現金不多僅有一萬多元，我便撥打電話給夏緒榮先生又調取
    一萬多元合計共三萬元整，…我主動請求至公司地址之臺北
    市○○○路五百號前交付金錢，他們要求提供我所開之自小
    客車之車號六Ｂ－九九五五號，他們始能辨認我所開之車輛
    。我到達臺北市○○○路五百號前的時間大約翌日凌晨一時
    三十分左右，我即撥電話給甲○○說我已經到了公司前面，
    我又等了大約六、七分鐘，我要求該名不詳男子從一輛計程
    車下車對談，該名男子特徵臉上長了許多類似痘痘的東西，
    穿著花色短袖上衣、休閒褲及拖鞋（經當庭指認為連福來）
    。不管我向他詢問有關甲○○任何問題，他一概以不知情來
    回應。當我把現金三萬元交付於他之後，他又坐回同一輛計
    程車離去。交付金錢後我又馬上撥電話給甲○○探詢他的情
    形，問他是否可以離去，他回答說等一下。我在公司後面一
    家鵝肉店等了大約十分鐘之後又撥電話給他，甲○○回答我
    說在回來的路途上了。又過了大約十分鐘之後，我看見甲○
    ○滿臉全是鮮血，額頭上有兩個大腫傷口等語（第二０七八
    三號偵卷第二六、二七頁、第一四八九０號偵卷第九九頁、
    本院九十二年度重訴字第一五號九十二年十一月二十七日審
    判筆錄第十七頁、第十八頁）。並觀之甲○○所有之第00
    00000000號、連福來所持用之第00000000
    00號行動電話雙向通聯記錄，甲○○第00000000
    00號行動電話，於案發時之九十一年五月二十一日二十二
    時三十一分許、同日二十二時三十五分許、二十二時四十二
    分許、二十三時二十分許、二十三時二十三分許、二十三時
    二十八分許、二十三時五十六分許、翌日零時八分許、零時
    九分許、零時十五分許、零時二十四分許、零時二十六分許
    、零時二十八分許、零時三十分許、零時三十七分許、零時
    四十分許、零時四十四分許、零時四十九分許、零時五十二
    分許、零時五十四分許、一時八分許，曾與郭壽隆所使用之
    第0000000000號行動電話通話；於案發時之九十
    一年五月二十一日二十三時二十九分許、二十三時五十分許
    、二十三時五十五分許、翌日零時二分許、一時八分許，曾
    與王承芳使用之0000000000號行動電話通話；於
    案發時之九十一年五月二十二日零時二分許、零時十三分許
    、零時二十二分許、零時三十九分許、零時五十三分許、零
    時五十四分許、零時五十八分許、一時許、一時一分許，二
    時十二分許，甲○○第0000000000號行動電話曾
    撥打連福來持用之上開0000000000號行動電話號
    碼通話，此有上開0000000000號、000000
    0000號行動電話之雙向通聯記錄附卷可稽（第一四八九
    ０號偵卷第十六頁至第十九頁），經核均與被害人甲○○之
    指訴，及同案被告連福來、被告乙○○上開關於取款過程之
    供述內容，核屬一致。
  (五)又被害人甲○○於遭限制行動自由之際，「欽佩」強取其第
    0000000000號行動電話手機乙節，業據被害人甲
    ○○於警訊指訴明確（第二０七三八偵卷第二三頁），且稽
    之被害人甲○○所有之第0000000000號行動電話
    通聯記錄，於被害人甲○○遭限制行動自由中之九十一年五
    月二十二零時許，該第0000000000號行動電話曾
    撥打甲○○當時仍自行使用之上開第0000000000
    號行動電話，此有第0000000000號行動電話門號
    雙向通聯記錄附卷為證（第一四八九０號偵卷第二一頁）。
    衡之甲○○當時應無使用二支行動電話自己互撥通話之理，
    且同案被告連福來持用之第0000000000號行動電
    話，曾於九十一年五月二十一日二十三時零一分許、二十三
    時零四分許，撥打該0000000000號行動電話，其
    時本件犯行尚在進行中，則顯然該0000000000號
    行動電話當時為本案共犯所使用，甲○○所指該00000
    00000號行動電話係於車上遭「欽佩」搶走等情，應非
    子虛，被告乙○○等人此部分犯行亦甚明確。
  (六)綜上，同案被告徐水源、連福來、被告乙○○，及「打狗」
    、「瓠仔」、「欽佩」等人共同前往與被害人甲○○約定地
    點，到達後，「欽佩」並下車將被害人甲○○強押上車限制
    行動自由，先對其施以傷害犯行，且以金屬兇器及言語施以
    脅迫，使其不能抗拒而交付款項，同案被告連福來則於「欽
    佩」押被害人甲○○上車後，開車搭載「欽佩」、被告乙○
    ○至大佳公園，並與被告乙○○共同，或自行前往取得金錢
    ，以遂行本件犯罪目的等情，及同案被告連福來又曾主動撥
    打電話與其餘共犯聯繫等情，既經認定如前，則被告乙○○
    確有參與本件犯行，並與同案被告徐水源、連福來、「打狗
    」、「瓠仔」、「欽佩」等人有犯意聯絡及行為分擔，甚為
    顯然。
  (七)再參以同案被告連福來供稱：拿兩次錢的過程當中我分別將
    之交給了徐水源和「瓠仔」，是他們二人要我交給他們，我
    拿錢給徐水源，他有收下。我們回臺北縣蘆洲市徐水源住處
    後，徐水源拿了一萬元給他妻子，說是要給我和乙○○的錢
    ，於是我和乙○○各分得五千元。我的五千元是在上（六）
    月底我欠人家一萬五千元，我將一萬元寄在徐水源那裡，由
    他補足五千元共一萬五千元交給我的債主。所以我認為事情
    、錢都是徐水源在主導。甲○○和徐水源等人都沒有債務關
    係，只有我與乙○○曾向他借過錢且尚未還清等語。（第二
    ０七八三號偵卷第七頁、第一四八九０號偵卷第三九頁反面
    、本院九十二年度重訴字第一五號九十二年十二月十一日審
    判筆錄第十一頁、第十二頁、第三二頁）、有與乙○○一人
    分到五千元等語（九十一年度聲羈字第二一四號卷第十八頁
    ）；被告乙○○亦供稱：「（問：有無分到錢？）因為我還
    有欠別人的錢，我下次透過徐水源還錢時就可以少還五千元
    」等語（第一七三八七號偵卷第十一頁），「（問：你共分
    得贓款多少？由誰給你的？）我之前有欠徐水源的錢是沒有
    算利息的，所積欠他的錢約三萬多，他在同日（二十二日）
    向我表示，我分得五千元，下個月分期還款扣掉五千元，同
    （五）月份的還款也確實扣掉了五千元」等語（第二０七八
    三號偵卷第一三頁反面），及同案被告徐水源自承：「（連
    福來稱自你身上分得贖款新臺幣五千元，並給你一萬元補足
    一萬五千元交給他的債權人？）是有這件事沒有錯，但是五
    千元是我借他的，不是分贓的錢等語（第二０七八三號偵卷
    第十九頁），則本件犯罪取得之款項係交給「瓠仔」及被告
    徐水源，且被告徐水源再將款項分配予連福來、乙○○抵債
    ，亦堪採認。
  (八)被告乙○○雖辯稱：與同案被告徐水源、連福來、「欽佩」
    、「打狗」、「瓠仔」等人並無犯意聯絡，約甲○○見面係
    為商談債務問題，是「欽佩」要求甲○○上車，並要求我與
    連福來上車，「欽佩」在車上向甲○○借錢，後來換車，我
    就不知道了云云。經查：
  1.被告乙○○、同案被告連福來於警訊、偵查及本院審理時，
    一致供稱：與被害人甲○○相約商談還款之事，談妥時，「
    欽佩」突然從另一輛車衝出來，以金屬兇器強押被害人甲○
    ○上七Ｎ－六四三號營業小客車，並命被告乙○○、同案被
    告連福來上車，由連福來開車離開現場等情，此業如前述，
    核與被害人甲○○偵查中證稱：當天晚上九點至十點我約連
    福來過來要還錢，連福來與乙○○先來，我們談好說每月還
    五千元，談好了突然就來一位拿槍的人叫我上車…等語（第
    一四八九０號偵卷第五一頁），及於本院證稱：乙○○與連
    福來開車過來，要還錢給我，我出來與他們見面，他們說今
    天不方便所以沒辦法，過了一會兒有一個人拿槍把我押上車
    等語（本院九十二年度重訴字第一五號九十二年十一月二十
    七日審判筆錄第五頁），大致相符，可知被告乙○○辯稱：
    不知「欽佩」會忽然拿槍押甲○○上車等語，應非子虛。且
    衡之被告乙○○、同案被告連福來均確實與甲○○商談分期
    還款事宜，可見被告乙○○辯稱：約被害人甲○○相約見面
    之初，與同案被告連福來、徐水源、「欽佩」、「打狗」、
    「瓠仔」等人並無犯意聯絡等語，應屬可採。
  2.然而，被告乙○○見「欽佩」強押被害人甲○○上車後，即
    依欽佩之指示上車，並與「欽佩」分坐後座被害人甲○○兩
    旁，將被害人甲○○強押至大佳公園，嗣又配合其餘被告，
    依被害人甲○○告知之地點，與連福來前往取得款項，由此
    可見被告乙○○於被害人甲○○被強押上車之際，已萌生不
    法所有之意圖，起意參與本件犯行。
  3.被告乙○○雖辯稱：「欽佩」在車上向被害人甲○○借錢，
    後來換車，就不知道了云云，惟查，被告乙○○係於被害人
    甲○○被強押上車之際，起意參與犯行，而「欽佩」將被害
    人甲○○強押上七Ｎ—六四三號營業小客車後，在該車上對
    於被害人甲○○施以強暴，且以金屬兇器及言語加以脅迫，
    使被害人甲○○不能抗拒，及被告乙○○確有與同案被告連
    福來共同前往臺北市捷運大安站附近取得贖款二萬元，均經
    本院認定如前，並衡之取款行為對於本件強盜犯行得財目的
    而言，至為重要，倘非自願參與犯行，或與其餘共犯無犯意
    聯絡，其餘共犯即無推由同案被告連福來、被告乙○○前往
    取款之理，是被告乙○○自「欽佩」強押甲○○上車起，即
    以自己犯罪之意思參與犯行，至為顯然。綜上，被告乙○○
    既與其餘共犯有所犯意聯絡，又分擔限制被害人行動自由及
    取得贖款等行為，其辯稱：「欽佩」係向被害人甲○○借錢
    ，對於本件犯行均不知情云云，無非空言飾卸之詞，並非可
    信。
  (九)再參以被害人甲○○被押及遭索取款項之過程，被害人甲○
    ○陳稱：係由「欽佩」持金屬兇器將之押上七Ｎ—六四三號
    營業小客車，「欽佩」並以金屬兇器打其額頭，再以金屬兇
    器抵住其口腔，威脅交出五萬元並且恐嚇不得報警等情（第
    二０七八三號偵卷第二二頁），並稱：當時沒辦法反抗等語
    （本院九十二年十二月十一日審判筆錄第十三頁），足見被
    告等人所使用之強暴及脅迫手段，已達於使被害人甲○○不
    能抗拒之程度。
  (十)至於被告乙○○與同案被告連福來對於至大佳公園後，究係
    連福來、乙○○下車，與「打狗」共乘另一輛營業小客車，
    徐水源上七Ｎ—六四三號營業小客車與「欽佩」「瓠仔」及
    甲○○共乘（第二０七三八號偵卷第六頁連福來警訊筆錄）
    ，或係乙○○與連福來仍繼續搭乘七Ｎ—六四三號營業小客
    車，甲○○與「欽佩」換乘另部營業小客車與其餘共犯同乘
    另部營業小客車（第二０七三八號偵卷十二頁反面），同案
    被告連福來、被告乙○○供述雖有不同，然參以被害人甲○
    ○證稱：到大佳公園後，兩部車都停下來，連福來、乙○○
    就換車，前座又換了兩個人上來，我左側又多了一個人，持
    （金屬兇器）的人仍坐在我右邊等語（第一四八九０號偵卷
    第五一頁、第五二頁），及同案被告徐水源供稱：在大佳公
    園我就換搭乘他們的七Ｎ－六四三號計程車，問他們處理好
    了沒有（第二０七三八號偵卷第十七頁）、我們兩輛車到撫
    遠街民權大橋的堤防邊，我到了以後，我就上了甲○○那輛
    車的前座，我問說怎麼樣，…我繼續坐在那輛車的前座，甲
    ○○、「欽佩」坐後座，我與「瓠仔」坐前面，後來車子是
    「瓠仔」開的…大約十分鐘車子就開走了，開到復興北路那
    邊轉一轉，我那時和甲○○、「欽佩」、「瓠仔」四個人還
    是同一輛車後來到復興北路大安捷運站那裡等語（九十一年
    度聲羈字第二三二號卷第九頁），可見至大佳公園停車後，
    被害人甲○○並未換車，而係由同案被告徐水源、「瓠仔」
    上七Ｎ－六四三號營業小客車，被告乙○○、同案被告連福
    來轉乘另輛營業小客車。此部分之供述應以同案被告連福來
    為可信，被告乙○○此部分供述爰不採為認定本件犯罪事實
    之依據，附此敘明。
  (十一)末查，被害人甲○○因遭「欽佩」毆打，受有額頭部挫刮傷
    血腫（三乘三公分、一‧五乘一‧五公分）之傷害，有慶生
    醫院驗傷診斷書（第二０七三八號偵查卷宗第四十頁），及
    該院九二慶秘字第００九二九－一號函附門診病歷表、Ｘ光
    檢查及申請報告單及照片一幀附於本院卷可稽，此外，並有
    七Ｎ－六四三號營業用小客車車籍作業系統查詢認可資料在
    卷可按（第二０七三八號偵卷第四九頁），本件事證明確，
    犯行可以認定。
二、論罪科刑部分：
  (一)按強盜罪以強暴、脅迫等方法，致使不能抗拒為構成要件之
    一，當然含有妨害被害人自由之性質，故犯強盜罪而有妨害
    被害人之自由時，是否另論以妨害自由罪名，應就行為人之
    全部犯罪行為實施過程加以觀察。倘妨害自由行為時，強盜
    行為尚未著手實施，可依其情形認為妨害自由、強盜犯罪間
    具有方法結果之牽連關係；若強盜犯行業已著手實施，則所
    為強暴、脅迫等非法方法剝奪被害人行動自由行為，應包括
    在強盜行為之內，無另行成立刑法第三百零二條第一項之剝
    奪他人行動自由罪之餘地，最高法院九十一年度臺上字第八
    ０三號判決參照。本件被告等人於「欽佩」持金屬兇器強押
    被害人甲○○上車限制行動自由後，於行駛中「欽佩」方持
    金屬兇器毆打被害人甲○○致傷，並出言恐嚇，復取走被害
    人甲○○行動電話，且衡之本件被告等人剝奪被害人甲○○
    行動自由之時間甚長，亦非於定點為之，則妨害自由之行為
    已逾取財目的所必需，非可認為強盜行為當然所包括。又被
    告等人係結夥三人以上犯之，而「欽佩」所持金屬兇器既用
    以敲擊甲○○額頭致傷，足見質地堅硬，客觀上足以危害他
    人生命、身體之安全，自屬兇器（然並未扣案，無從鑑定是
    否屬槍砲彈藥刀械管制條例所定之槍械），核被告乙○○所
    為，係犯刑法第三百三十條第一項、第三百二十一條第三項
    、第四項之加重強盜罪，及同法第三百零二條第一項之妨害
    自由罪。被告等人行劫時，「欽佩」施行強暴行為而毆打被
    害人甲○○，致被害人甲○○受有額頭部挫刮傷血腫之傷害
    ，衡之其傷勢尚屬輕微，應認為係強盜罪之強暴手段所致，
    而包括於強盜行為內，不另成立傷害罪。被告乙○○與其餘
    共犯雖陸續對被害人甲○○施以強暴及多次脅迫，並分次取
    得甲○○之手機、二萬元、三萬元現金，然係基於同一強盜
    犯意下之接續行為，僅侵害一法益，只論以一加重強盜罪。
  (二)檢察官認被告乙○○係犯刑法第三百四十七條第一項之意圖
    勒贖而擄人罪嫌，且被害人甲○○偵查中亦證稱：「我在車
    上打電話給郭壽隆、王承芳，跟他們說我被搶對方要我拿錢
    才放人」等語（第一四八九０號偵卷第五二頁反面），然觀
    之證人郭壽隆偵查中證稱：「（對方有無說如果不拿錢甲○
    ○會如何？）他沒講」等語（同偵卷第九八頁），及證人王
    承芳證稱：甲○○打電話給我，說有人跟著他急需用錢，講
    的支支吾吾的幾乎是用乞求的口吻向我借錢…他好像說有槍
    指著他的腦袋，帶他去郊外等語（同偵卷第一一一頁）、他
    說被押，被槍打腦袋，被槍指嘴巴等語（本院九十二年十一
    月二十七日審判筆錄第十九頁）、被害人甲○○於本院審理
    中稱：「（持槍男子是否有恐嚇你？）有，他拿槍放在我嘴
    巴，他要我趕快把錢給他不然要我好看等語（本院九十二年
    度重訴字第一五號九十二年十一月二十七日審判筆錄第七頁
    ），則本件被告乙○○及其餘共犯是否有對於被害人甲○○
    、證人郭壽隆、王承芳表示需交付贖款，否則將持續限制被
    害人甲○○行動自由之意，實非無疑。此外，復查無其他積
    極證據足認被告乙○○等人係基於勒贖之意圖而擄人，公訴
    人認被告乙○○係犯刑法第三百四十七條第一項之罪，尚有
    誤會，起訴法條應予變更。
  (三)被告乙○○與同案被告徐水源、連福來、「打狗」、「欽佩
    」、「瓠仔」等人有犯意聯絡而互推實施犯行，皆為共同正
    犯。
  (四)被告乙○○所犯上開二罪間，有方法、目的之牽連關係，應
    從一重之加重強盜罪處斷。
  (五)爰審酌被告乙○○犯罪後否認犯行，避重就輕，犯罪後態度
    不佳，且不思以合法途徑取得財富，犯罪手段亦非輕微，然
    犯罪所得不多，及被告乙○○之品行、智識程度、與被害人
    平日之關係等一切情狀，量處如主文所示之刑。犯罪所用之
    金屬兇器一支，並未扣案，亦無證據證明係屬違禁物，或屬
    被告乙○○、同案被告徐水源、連福來或其餘共犯所有，爰
    不宣告沒收。
三、公訴意旨另以：被害人甲○○於臺北市○○○路與三民路口
    遭「欽佩」強押上車後，行駛中「欽佩」持金屬兇器毆打並
    出言恐嚇被害人甲○○，使被害人甲○○不能抗拒，而強取
    被害人甲○○身上之六千元及身分證云云。按犯罪事實應依
    證據認定之，無證據不得認定犯罪事實，刑事訴訟法第一百
    五十四條第二項定有明文，又告訴人之告訴，係以使被告受
    刑事訴追為目的，是其陳述是否與事實相符，仍應調查其他
    證據以資審認，最高法院五十二年臺上字第一三００號判例
    參照。經查：訊據被告乙○○否認犯行，則公訴人所指被告
    乙○○此部分犯行，除被害人甲○○之指訴外，別無其他證
    據可以佐證，此部分犯行實屬無從證明，然公訴人認被告此
    部分犯行，與前開經論罪科刑之加重強盜犯行，有接續犯之
    實質上一罪關係，爰不另為無罪之諭知。
據上論斷，應依刑事訴訟法第二百九十九條第一項前段、第三百
條、第二十八條、第三百三十條第一項、第三百二十一條第一項
第三款、第四款、第三百零二條、第五十五條，罰金罰鍰提高標
準條例第一條前段判決如主文。
本案經檢察官趙雪瑛到庭執行職務
中　　華　　民　　國　九十四　年　　十　　月　  五　　日
                  刑事第五庭  審判長法  官 黃程暉
                                    法  官 賴秀蘭
                                    法  官 高偉文
右正本證明與原本無異。
如不服本判決，應於判決送達後十日內向本院提出上訴狀（應抄
附繕本）。告訴人或被害人如對於本判決不服者，應具備理由請
求檢察官上訴，其上訴期間之計算係以檢察官收受判決正本之日
期為準。
                                    書記官 張華瓊
中　　華　　民　　國　九十四　年　　十　　月　  五　　日
附錄本案論罪科刑法條全文
中華民國刑法第三百三十條
犯強盜罪而有第三百二十一條第一項各款情形之一者，處七年以
上有期徒刑。前項之未遂犯罰之。
中華民國刑法第三百二十一條
犯竊盜罪而有左列情形之一者，處六月以上、五年以下有期徒刑
：
一  於夜間侵入住宅或有人居住之建築物、船艦或隱匿其內而犯
    之者。
二  毀越門扇、牆垣或其他安全設備而犯之者。
三  攜帶兇器而犯之者。
四  結夥三人以上而犯之者。
五  乘火災、水災或其他災害之際而犯之者。
六  在車站或埠頭而犯之者。
前項之未遂犯罰之。
中華民國刑法第三百零二條
私行拘禁或以其他非法方法，剝奪人之行動自由者，處五年以下
有期徒刑、拘役或三百元以下罰金。
因而致人於死者，處無期徒刑或七年以上有期徒刑，致重傷者，
處三年以上十年以下有期徒刑。
第一項之未遂犯罰之。
